【裁判字號】    95,訴,725
【裁判日期】    951229
【裁判案由】    
【裁判全文】
臺灣基隆地方法院刑事判決               95年度訴字第725號
公  訴  人  臺灣基隆地方法院檢察署檢察官
被      告  乙○○
                    （現另案在臺灣基隆監獄執行中）
上列被告因毒品危害防制條例案件，經檢察官提起公訴（95年度
毒偵字第1356號），及同署檢察官移送併辦（95年度毒偵字第19
75號），被告就被訴事實為有罪之陳述，本院合議庭裁定由受命
法官獨任進行簡式審判程序審理，判決如下：
    主  文
乙○○施用第一級毒品，累犯，處有期徒刑壹年，扣案之第一級
毒品海洛因貳拾玖包（合計淨重貳點壹公克，包裝重伍點
公克），均沒收銷燬之；空夾鍊袋陸大包（共佰貳拾伍只）、
木製盒子壹個、分裝杓陸支，均沒收之。又施用第二級毒品，累
犯，處有期徒刑陸月，扣案之第二級毒品安非他命類包（合計
毛重零點柒柒公克）、殘留有第二級毒品安非他命類（量微無法
秤重）之夾鍊袋壹只，均沒收銷燬之；空夾鍊袋陸大包（共佰
貳拾伍只）、木製盒子壹個、分裝杓陸支、吸食器貳組、塑膠管
拾支，均沒收之。應執行有期徒刑壹年肆月，扣案之第一級毒品
海洛因貳拾玖包（合計淨重貳點壹公克，包裝重伍點公克
）、第二級毒品安非他命類包（合計毛重零點柒柒公克）、殘
留有第二級毒品安非他命類（量微無法秤重）之夾鍊袋壹只，均
沒收銷燬之；空夾鍊袋陸大包（共佰貳拾伍只）、木製盒子壹
個、分裝杓陸支、吸食器貳組、塑膠管拾支，均沒收之。
    事  實
一、乙○○曾因違反麻醉藥品管理條例等案件，經臺灣臺中地方
    法院分別判處有期徒刑5月、5年2月，應執行有期徒刑5月6
    月確定，刑期自民國81年12月16日起算，迄83年10月29日縮
    短刑期假釋出監，嗣經撤銷假釋執行殘刑2 年11月17日；復
    因違反麻醉藥品管理條例、肅清煙毒條例案件，經臺灣高等
    法院臺中分院先後判處有期徒刑8月、有期徒刑3年2 月，並
    經臺灣高等法院臺中分院裁定定應執行有期徒刑3月7月確定
    ，刑期自84年7 月26日起算，迄87年10月26日縮短刑期假釋
    出監，嗣經撤銷假釋執行殘刑2年9月18日；另因偽造文書等
    案件，經臺灣臺中地方法院分別判處有期徒刑4月、1年10月
    ，應執行有期徒刑2年確定，上開案件接續執行，迄94年5月
    26日縮刑期滿執行完畢。
二、乙○○因施用毒品案件，經臺灣臺中地方法院以89年度毒聲
    字第1245號裁定送觀察勒戒，因認有繼續施用傾向，復經同
    院以89年度毒聲字第3957號裁定令入勒戒處所施以強制戒治
    ，復經同院以89年度毒聲字第7390號裁定停止戒治付保護管
    束，於90年2月2日出戒治所，迄90年7 月6日保護管束期滿，
    由臺灣臺中地方法院檢察署檢察官於90年7 月12日以90年度
    戒毒偵字335 號為不起訴處分後，復因施用第一級毒品海洛
    因、安非他命案件，經臺灣高等法院於95年6月2日以95年度
    上訴字第1339號分別判處有期徒刑9月、5月，應執行有期徒
    刑期徒刑1 年確定（現尚在執行中）。詎其未戒除毒癮，明
    知海洛因、安非他命類業經公告列為毒品危害防制條例之第
    一級、第二級毒品，不得非法持有、施用，仍於上開強制戒
    治執行完畢釋放後5 年內，基於反覆持續施用第一級毒品海
    洛因之犯意，自95年6月30日上午7、8時許起，至同年7月18
    日下午3時許止，在其位於臺北縣瑞芳鎮○○路27巷6號住處
    等地，以將海洛因摻入香菸之方式，反覆施用第一級毒品海
    洛因，平均1日施用2次。另基於反覆持續施用第二級毒品安
    非他命類之犯意，自95年6 月25日某時起，至同年9月1日晚
    間某時止，同在上開住處內等地，以將安非他命類置於玻璃
    球吸食器內燒烤之方式，反覆施用第二級毒品安非他命類，
    平均1日施用2次。嗣為警先後於下列時、地查獲：(一)、95年
    7月1日晚間6時5分許，為警在其住處搜索查獲，並扣得海洛
    因6包（合計淨重0.93公克、包裝重1.19 公克）、安非他命
    類3 包（含袋重合計0.77公克）、殘留有安非他命類之夾鍊
    袋1 只（量微無法秤重）、及其所有預備供施用第一、二級
    毒品所用而尚未使用之空夾鍊袋6大包（共325只）、盛放第
    一、二級毒品及夾鍊袋等物所用之木製盒子1 個、分裝第一
    、二級毒品所用分裝杓6支、施用安非他命類所用之吸食器1
    組、塑膠管8支與上開施用毒品行為無關之電子磅秤1台、行
    動電話 1支，經採其尿液送驗結果，呈嗎啡、安非他命類陽
    性反應；(二)、95年7月6日晚間7 時40分許，在臺北縣瑞芳鎮
    ○○路27巷路口旁，為警見其形跡可疑，經採其尿液送驗結
    果，呈嗎啡、安非他命類陽性反應；(三)、95年7 月10日晚間
    10時45分許，為警在其上開住處前查獲，並自其身上及至住
    處搜索後扣得海洛因11包（合計淨重0.70公克、包裝重1.80
    公克）及其所有供施用第二級毒品安非他命類所用之吸食器
    1組、塑膠管2支，經採其尿液送驗結果，呈嗎啡、安非他命
    類陽性反應；(四)、95年7月13日12時5分許，為警在其上開住
    處查獲，經採其尿液送驗結果，呈嗎啡、安非他命類陽性反
    應；(五)、95年7月18日下午4時45分許，在其上開住處為警查
    獲，並自乙○○身上扣得海洛因12包（合計淨重0.68公克、
    包裝重2.34公克），經採其尿液送驗結果，呈嗎啡、安非他
    命類陽性反應；(六)、95年9月2日下午1 時30分許，在基隆市
    中正區○○街68巷巷口因另案通緝而遭緝獲，經採其尿液送
    驗結果，呈甲基安非他命陽性反應。
三、案經臺北縣政府警察局瑞芳分局、基隆市政府警察局分別報
    請臺灣基隆地方法院檢察署檢察官偵查起訴及移送本院併案
    審理。
    理  由
一、本件被告乙○○所犯為毒品危害防制條例第10條第1項、第2
    項之施用第一級毒品罪、第二級毒品罪，均非死刑、無期徒
    刑、最輕本刑為3 年以上有期徒刑之罪，或高等法院管轄第
    一審之案件，被告於本院準備程序中，就被訴事實為有罪之
    陳述，經告以簡式審判程序之旨，並聽取檢察官、被告之意
    見後，本院合議庭裁定由受命法官進行簡式審判程序，是本
    件之證據調查，依刑事訴訟法第273條之2規定，不受同法第
    159條第1項、第161條之2、第161條之3、第163條之1及第16
    4條至第170條規定之限制，合先敘明。
二、上揭分別施用第一級、第二級毒品之事實，業據被告於本院
    審理時均坦承不諱，且被告於95年7 月1日、7月6日、7月10
    日、7月13日、7月18日為警採取其親自排放之尿液，送請臺
    灣檢驗科技股份有限公司，以氣相層析質譜儀分析法確認檢
    驗結果，呈安非他命類陽性、嗎啡陽性反應；被告於95年9
    月2 日為警採取其親自排放之尿液，分別送請臺灣檢驗科技
    股份有限公司、昭信科技股份有限公司，以同法確認檢驗結
    果，呈甲基安非他命陽性反應，此有臺灣檢驗科技股份有限
    公司95年7月18日、8月1日、8月1日、8月1日、8月1日、9月
    14日出具之濫用藥物尿液檢驗報告；昭信科技股份有限公司
    於95年9月5日出具之濫用藥物尿液檢體檢驗報告各1 份在卷
    可稽，而以該公司所用之氣相層析質譜儀分析法之精確度而
    論，應可剔除「偽陽性反應」之可能（行政院國軍退除役官
    兵輔導委員會臺北榮民總醫院83年3月1日北總內字第0185
    5號、同年4月7日北總內字第03059號函參照），該檢驗結
    果自可憑信。另扣案被告自承供其施用疑似海洛因之白粉29
    包（合計淨重2.31公克，包裝重5.33公克），經送請法務部
    調查局檢驗結果，均確含第一級毒品海洛因成分，此有該局
    95年8月15日調科字第32000392000號、95年9月3日調科字第
    09523009390 號、95年9月16日調科字第09523014880號鑑定
    通知書在卷可稽；另扣案被告自承供其施用疑似殘留有安非
    他命類（量微無法秤重）之夾鍊袋1 只及疑似安非他命類之
    晶體3包（合計毛重0.77 公克），經臺北縣警察局瑞芳分局
    以臺灣尖端先進生技醫藥股份有限公司簡易快速篩檢試劑初
    步檢驗結果，均呈安非他命類反應，此有臺北縣政府警察局
    瑞芳分局毒品初步鑑驗報告單4 份、檢驗照片15張在卷足憑
    ，足認4 只夾鍊袋內均含第二級毒品安非他命類無訛。此外
    ，復有被告自承其所有預備供施用第一、二級毒品所用而尚
    未使用之空夾鍊袋6大包（共325只）、盛放第一、二級毒品
    及夾鍊袋所用之木製盒子1 個、分裝第一、二級毒品所用分
    裝杓6支、施用安非他命類所用之吸食器2組、塑膠管10支扣
    案足佐，堪認被告上開自白與事實相符，應係真實。
三、再查，被告前因施用毒品案件，經臺灣臺中地方法院以89年
    度毒聲字第1245號裁定送觀察勒戒，因認有繼續施用傾向，
    復經同院以89年度毒聲字第3957號裁定令入勒戒處所施以強
    制戒治，復經同院以89年度毒聲字第7390號裁定停止戒治付
    保護管束，於90年2月2日出戒治所，迄90年7月6日保護管束
    期滿，由臺灣臺中地方法院檢察署檢察官於90年7 月12日以
    90年度戒毒偵字335 號為不起訴處分後，復因施用第一級毒
    品海洛因、安非他命案件，經臺灣高等法院於95年6月2日以
    95年度上訴字第1339號分別判處有期徒刑9月、5月，應執行
    有期徒刑期徒刑1 年確定（現尚在執行中）等情，此有臺灣
    高等法院被告前案紀錄表、90年度戒毒偵字第335 號不起訴
    處分書、臺灣高等法院95年度上訴字第1339號判決在卷可稽
    。是以，被告於上開強制戒治執行完畢釋放後5 年內，再犯
    毒品危害防制條例第10條第1項、第2項之施用第一級毒品及
    第二級毒品犯行，洵堪認定，本案事證明確，應依法論科。
四、論罪科刑
(一)、查海洛因及安非他命類分別係毒品危害防制條例第2條第2項
    第1款、第2款所定之第一級毒品、第二級毒品，被告予以施
    用，核其所為，係犯毒品危害防制條例第10條第1項、第2項
    之施用第一級毒品罪及施用第二級毒品罪。其持有第一級毒
    品海洛因及第二級毒品安非他命類係供施用，其持有第一級
    毒品、第二級毒品之低度行為分別為施用第一級毒品、第二
    級毒品之高度行為所吸收，不另論罪。又按「刑事法若干犯
    罪行為態樣，本質上原具有反覆、延續實行之特徵，立法時
    既予特別歸類，定為犯罪構成要件之行為要素，則行為人基
    於概括之犯意，在密切接近之一定時、地持續實行之複次行
    為，倘依社會通念，於客觀上認為符合一個反覆、延續性之
    行為觀念者，於刑法評價上，即應僅成立一罪。學理上所稱
    『集合犯』之職業性、營業性或收集性等具有重複特質之犯
    罪均屬之，例如經營、從事業務、收集、販賣、製造、散布
    等行為概念者是（最高法院95年度台上字第1079號判決要旨
    參照）」，亦即立法者針對特定刑罰規範之構成要件，已預
    設其本身係持續實行之複次行為，具備反覆、延續之行為特
    徵，故將之總括或擬制成一個構成要件之「集合犯」行為，
    因刑法評價上為構成要件之行為單數，應僅成立一罪。而查
    毒品因具有成癮性、濫用性（此觀乎毒品危害防制條例第2
    條之規定自明），立法實務首重以刑事處遇方式戒斷行為人
    毒癮，若無法收其實效，始依法追訴處罰（此觀乎毒品危害
    防制條例第20條、第23條之規定即明），故施用毒品本身具
    備反覆、延續之行為特徵，反覆多次施用毒品始為此類犯罪
    之典型或常態，故如將反覆多次施用毒品行為評價為數罪，
    顯與刑罰過度評價禁止原則相悖，並有違憲法所揭櫫之比例
    原則，從而，刑法評價上，反覆持續施用毒品，自應僅成立
    集合犯一罪（學者林鈺雄著「跨連新舊法之施用毒品行為—
    兼論行為單數與集合犯、接續犯概念之比較」，刊於95 年7
    月本土法學雜誌第84期第141 頁以下，亦採相同之見解。）
    。準此，有關行為人多次施用毒品之犯罪，實務前均依修正
    前刑法第56條連續犯之規定論以一罪，並加重其刑，惟因上
    開連續犯規定業因刑法於94年2月2日修正而經刪除，並自95
    年7月1日施行，其中修正理由說明四並載明「至連續犯之規
    定廢除後，對於部分習慣犯，例如竊盜、吸毒等犯罪，是否
    會因適用數罪併罰而使刑罰過重產生不合理之現象一節，在
    實務運用上應可參考德、日等國之經驗，委由學界及實務以
    補充解釋之方式，發展接續犯之概念，對於合乎接續犯或包
    括的一罪之情形，認為構成單一之犯罪，以限縮數罪併罰之
    範圍，用以解決上述問題」等語，是本院基於前述施用毒品
    構成要件之反覆實行特徵，並考量連續犯規定業經刪除之法
    律實然面暨修正刪除之立法理由，認為行為人如基於反覆實
    行之犯意，在密切接近之一定時、地，持續多次施用毒品行
    為，應僅成立集合犯一罪，且因不再論以連續犯。經查，本
    案被告曾因施用毒品犯行經法院裁定送觀察勒戒、強制戒治
    及判處罪刑後，再犯本案施用海洛因、安非他命之犯行，且
    施用期間之頻率均為每日2 次，施用地點多在自己住處等情
    ，業如前述，顯見被告係基於多次實施犯行之決意，於密接
    之時間及相同之地點，反覆持續施用第一級、第二級毒品，
    揆諸前揭說明，自應分別論以集合犯一罪。再者，公訴人雖
    僅就被告自95年6月30日7、8時許起至同年7月18日下午10時
    20分許回溯24小時內之某時止施用第一級毒品海洛因及95年
    6月25日、26日起至同年7月18日下午10時20分許回溯96小時
    內之某日時止施用第二級毒品安非他命類，惟被告其餘施用
    第一級毒品、第二級毒品之事實與前開已起訴之犯罪事實間
    ，具集合犯之實質上一罪關係，已如上述，為起訴效力所及
    ，本院自應一併予以審理，併此敘明。被告所犯上開二罪，
    犯意各別，行為互殊，罪名不同，應予分論併罰。末查，被
    告曾有如前所述之犯罪科刑及刑之執行情形，此有臺灣高等
    法院被告前案紀錄表在卷可稽，其於有期徒刑執行完畢後，
    5 年以內，故意再犯本起最重本刑有期徒刑以上之罪，為累
    犯，應依刑法第47條第1項規定，加重其刑。
(二)、爰審酌被告前因施用毒品經觀察、勒戒、強制戒治及判刑後
    ，猶不知戒惕，復再施用第一級、第二級毒品，無視於毒品
    對於自身健康之戕害及國家對於杜絕毒品犯罪之禁令，顯無
    戒斷之決心，然念及其前開犯罪係戕害自身，尚未害及他人
    ，且犯罪後復坦承犯行，態度尚可等一切情狀，就其所犯上
    開二罪分別量處如主文所示之刑，並定其應執行之刑，以資
    儆懲。
五、另扣案之第一級毒品海洛因29包（合計淨重2.31公克，包裝
    重5.33公克）、第二級毒品安非他命類3 包（合計毛重0.77
    公克）、殘留有第二級毒品安非他命類（量微無法秤重）之
    夾鍊袋1 只，因包裝與其上極微量之毒品均已合而為一，無
    從析離，應整體視為第一級毒品海洛因、第二級毒品安非他
    命類，併依毒品危害防制條例第18條第1 項前段之規定，宣
    告沒收銷燬之（上開海洛因於鑑定機關鑑定時，無論以何種
    方式刮取分離毒品秤重，其包裝袋均仍會有極微量海洛因殘
    留，業經法務部調查局於93年3月19日即以調科壹字第09300
    113060號函覆臺灣高雄地方法院）；扣案之空夾鍊袋6 大包
    （共325只）、盛放第一、二級毒品及夾鍊袋之木製盒子1個
    、分裝第一、二級毒品所用分裝杓6 支、施用安非他命類所
    用之吸食器2 組、塑膠管10支，均係被告所有，其中預備供
    施用第一、二級毒品所用而尚未使用之空夾鍊袋6 大包（共
    325只）、盛放第一、二級毒品及夾鍊袋所之木製盒子1個、
    均係為便利其包裹、攜帶或掩飾其持有海洛因、安非他命類
    以利施用，分裝杓6 支則係其施用第一、二級毒品之工具，
    吸食器2 組、塑膠管10支，係施用第二級毒品之工具，均係
    供或預備供本案施用毒品犯行所用之物（均非毒品危害防治
    條例第11條第3 項所謂「專供施用毒品之器具」），業據其
    於本院審理時供明在卷，爰依刑法第38條第1項第2款之規定
    ，宣告沒收之。至扣案之電子磅秤1台、行動電話1支，固同
    屬本案被告所有，惟其尚非被告供本案施用毒品犯罪所用，
    與本案並無關聯，是本院自亦無從併為沒收諭知，併此指明
    。
據上論斷，應依刑事訴訟法第273 條之1第1項、第299條第1項前
段，毒品危害防制條例第10條第1 項、第2項、第18條第1項前段
，刑法第11條、第47條第1項、第38條第1項第2款、第51條第5款
，判決如主文。
本案經檢察官甲○○到庭執行職務。
中    華    民    國    95    年    12    月    29    日
                  刑事第二庭  法  官  許心
以上正本證明與原本無異。
如不服本判決應於收受本判決後10日內向本院提出上訴書狀，其
未敘述上訴理由者，並得於提起上訴後10日內向本院補提理由書
狀（均須按他造當事人之人數附繕本。）「切勿逕送上級法院」
中    華    民    國    95    年    12    月    29    日
                              書記官  邱李和
附錄：本案論罪科刑法條全文
毒品危害防制條例第10條
施用第一級毒品者，處6 月以上5 年以下有期徒刑。
施用第二級毒品者，處3 年以下有期徒刑。


司法院資訊處製作；財團法人民間司法改革基金會備份。
